臺灣臺南地方法院民事判決　　　　　　 100年度訴字第1460號
原　　　告　國泰人壽保險股份有限公司
法定代理人　熊明河
訴訟代理人　陳家富
被　　　告　鄭筱玄即鄭燦堂之繼.
被　　　告　鄭豪即鄭燦堂之繼承.
上列當事人間請求給付借款事件，經本院於民國100年12月22日
言詞辯論終結，判決如下：
    主  文
被告應以繼承自其被繼承人鄭燦堂所得遺產之範圍內連帶給付原
告新台幣2,994,500元，及自民國95年10月28日起至清償日止，
按年息百分之9.65計算之利息，暨按上開利率百分之20計算之違
約金。
原告其餘之請求均駁回。
訴訟費用新台幣30,700元由被告以繼承自其被繼承人鄭燦堂所得
遺產之範圍內連帶負擔。
    事實及理由
一、原告方面
（一）聲明：求為判決被告應連帶給付原告新台幣（下同）2,99
      4,500元，及自民國89年1月19日起至清償日止，按年息
      百分之9.65計算之利息，暨按上開利率百分之20計算之違
      約金。
（二）陳述：案外人即被告之被繼承人鄭燦堂於民國（下同）84
      年4月21日擔任借款人章愛妹之連帶保證人，向聲請人借
      用396萬元，借款期限至104年4月21日止，約定自借款日
      起，每滿一個月支付本息一次，如未按期攤還本息時，借
      款人即喪失分期攤還權利及一切期限利益，應一次清償全
      部債務，除按遲延時利率支付遲延期間之利息外，自逾期
      之日起六個月以內另按遲延時利率百分之10，逾期超過六
      個月部分另按遲延時利率百分之20加付違約金，詎借款人
      自86年12月21日起即未依約支付本息，經聲請臺灣嘉義地
      方法院以88年度執字第154號強制執行事件拍賣債務人抵
      押物後，尚不足本金2,994,500元及自89年1月19日起約定
      之利息及違約金。案外人鄭燦堂於86年6月10日死亡，被
      告二人為其繼承人，並未辦理拋棄繼承或限定繼承，自應
      繼承被繼承人之一切權利義務，爰依借款契約、連帶責任
      之約定及繼承之事實，請求判決如聲明所示等語。
（三）證據：提出借據一份、約定書一份、分配表影本一份、臺
      灣嘉義地方法院貴民倫字第614號函影本一件、戶籍謄本
      一份等為憑。
二、被告方面：
（一）聲明：求為判決：原告之訴駁回。
（二）陳述略以：被告並不知父親鄭燦堂有上揭債務存在，父親
      在被告很小時就已死亡，並無遺存遺產，且從父親過世後
      的利息也不用還，要主張利息的消滅時效等語。
三、原告主張之事實，業據其提出借據一份、約定書一份、分配
    表影本一份、臺灣嘉義地方法院貴民倫字第614號函影本一
    件、戶籍謄本一份等為憑，核相符合，被告雖稱不知其被繼
    承人有上揭保證債務，然被告既未辦理拋棄繼承或限定繼承
    ，依繼承之規定，自應就其被繼承人之所遺留債務負履行責
    任。惟依97年5月7日修正公佈之民法繼承編施行法第1條之2
    第1項規定：「繼承在民法繼承編中華民國九十七年一月四
    日前開始，繼承人對於繼承開始後，始發生代負履行責任之
    保證契約債務，由其繼續履行債務顯失公平者，得以所得遺
    產為限，負清償責任。」本件被告之被繼承人鄭燦堂係於86
    年6月10日死亡，而系爭借貸契約之借款人係自86年12月21
    日起未依約支付本息，則鄭燦堂之保證債務應自繼承開始後
    即86年12月21日起始生代負履行責任。而被告二人為76年及
    79年出生，無論在鄭燦堂死亡時或借款契約違約時，一為甫
    滿十歲，一為甫滿七歲之兒童，且鄭燦堂又無何遺產留供被
    告二人繼承，則由被告二人繼承該保證債務，對被告二人顯
    失公平，被告二人雖不能免其繼承保證人責任，惟依上開答
    辯內容，應使被告得以限定繼承所得遺產範圍內負履行責任
    ，對被告二人較為公平。
四、依上開規定，被告二人就系爭繼承之保證債務得主張限定責
    任，仍得基於債務人主張時效抗辯，而被告二人亦陳明主張
    時效抗辯。按「利息、紅利、租金、贍養費、退職金及其他
    一年或不及一年之定期給付債權，其各期給付請求權，因五
    年間不行使而消滅。」民法第126條定有明文，本件被告提
    出時效抗辯，而原告請求之內容，除本金2,994,500元外，
    另有自89年1月19日起至清償日止，按年息百分之9.65計算
    之利息，暨按上開利率百分之20計算之違約金。其利息已超
    過5年，而違約金之計算方式係利息百分之20計算，為屬依
    附利息存在，利息依擔保放款借據第三條約定為「以一個月
    為一期」，則違約金亦隨之而為以一個月為一期，自屬上揭
    條文所定之「一年或不及一年之定期給付債權」，有五年消
    滅時效之適用。原告本件原係於100年10月28日依督促程序
    對被告二人聲請發支付命令，依民法第129條第2項第1款之
    規定消滅時效中斷，則自該時起超過5年之利息及違約金請
    求權自因罹於時效而消滅，從而本件原告之請求，以被告二
    人繼承自其被繼承人鄭燦堂所得遺產之範圍內，在本金數額
    2,994,500元及自95年10月28日起至清償日止，按年息百分
    之9.65計算之利息，暨按上開利率百分之20計算之違約金之
    範圍內，為有理由，爰判決如主文第一項所示；其超過此範
    圍之請求，既因被告主張消滅時效而喪失其請求權，為無理
    由，應予駁回。
五、關於訴訟費用之負擔部分，本件第一審裁判費為30,700元，
    被告二人受敗訴之判決，應連帶負擔訴訟費用，惟仍應以繼
    承自其被繼承人鄭燦堂所得遺產之範圍內連帶負擔，爰諭知
    如主文第三項所示。
六、結論：原告之訴為有理由，並依民事訴訟法第79條、第85條
    第2項，判決如主文。
中    華    民    國   100    年    12    月    29    日
                  民事第二庭    法  官  王國忠
以上正本係照原本作成。
如對本判決上訴，須於判決送達後20日內向本院提出上訴狀。如
委任律師提起上訴者，應一併繳納上訴審裁判費。
中    華    民    國   100    年    12    月    29    日
                                書記官  黃敏純